【裁判字號】    99,聲,2886
【裁判日期】    990819
【裁判案由】    聲請更正姓名
【裁判全文】
臺灣桃園地方法院刑事裁定              99年度聲字第2886號
聲  請  人
即  被  告  甲○○（冒用林惠雯年籍資料）
上列聲請人因公共危險案件，聲請更正本院民國96年7月27日96
年度桃交簡字第2561號刑事簡易判決，本院裁定如下：
    主  文
原判決原本、正本中關於「林惠雯」之記載，均應更正為「甲○
○」，另被告年籍資料欄並更正為：「甲○○  男  民國○○年○
月○ 日生）身分證統一編號：Ｚ000000000號  住花蓮縣秀林鄉銅
門村9 鄰銅門55號  居花蓮縣秀林鄉銅門村7 鄰8 號  居桃園縣
大溪鎮○○街28巷2 弄16號」。
    理  由
一、被告甲○○涉犯本件公共危險案件，被告甲○○在警詢中係
    以「林惠雯」之姓名及年籍資料應詢製作筆錄，詢問完畢則
    由被告冒用「林惠雯」名義親自簽名、按捺指印於各該筆錄
    上，業據被告甲○○供承上情，復有內政部警政署刑事警察
    局96年11月2 日刑紋字第0960163787號鑑驗書可稽。本件被
    告甲○○冒用「林惠雯」姓名及年籍資料應詢製作警詢筆錄
    ，臺灣桃園地方法院檢察署檢察官並未實施偵查訊問後，即
    誤以「林惠雯」為被告向本院聲請簡易判決處刑，本院前亦
    以被告為「林惠雯」而為96年度桃交簡字第2561號刑事簡易
    判決。
二、按犯罪行為人冒名接受警詢未被發覺，檢察官並未實施偵查
    訊問，即依憑該他人所稱姓名、性別、年齡、住所等資料，
    記載於聲請簡易判決處刑書者，法院審判對象究係被冒名之
    人，抑或真正之犯罪行為人，實務上迭有爭議，且最高法院
    亦有見解歧異各判決，惟本件經最高法院檢察署檢察總長對
    被告甲○○涉犯公共危險案件之確定判決（即本院97年度交
    簡上更字第1 號判決）提起非常上訴，經最高法院以99年度
    台非字第54號判決駁回上訴，該判決認「刑事訴訟法第266
    條規定：『起訴之效力，不及於檢察官所指被告以外之人』
    ，即所謂起訴對人之效力。而同法第264 條第2 項第1 款規
    定：『起訴書應記載左列事項：一、被告之姓名、性別、年
    齡、籍貫、職業、住所或居所或其他足資辨認之特徵』，旨
    在特定刑罰權之對象，故起訴之對象為被告其『人』，而非
    其『姓名』。倘被告冒用他人姓名、年籍等資料應訊，檢察
    官未予發覺，致起訴書記載錯誤之姓名、年籍等資料時，其
    起訴之對象仍為應訊之被告其人，並非形式上不正確之姓名
    、年籍等資料。法院於審理中發現起訴書記載錯誤，自應將
    被告姓名、年籍等資料予以更正後加以審判；此與依卷證資
    料及調查證據之結果，無法辨明真正之犯罪行為人，並可確
    信起訴書所指之被告並非真正犯罪行為人，且無從更正被告
    之姓名、年籍等資料，而應就起訴書所指被告之人為有無犯
    罪行為之裁判者不同。本件依卷內資料及非常上訴意旨所載
    ，係被告甲○○於民國96年4 月23日21時52分許，飲酒後駕
    駛車牌號碼Q3-8632 號自小客車，在桃園縣大溪鎮○○○○
    ○道口涵洞下為警攔停、接受呼氣測試，酒精濃度測得每公
    升0.60毫克，因避刑責，乃冒稱其弟「林慧雯」之名，於當
    日22時40分許接受第一次警詢（拒絕夜間詢問）、於翌（24
    ）日上午6 時15分許接受第二次警詢（自白酒後駕車為警查
    獲），且在各該筆錄上按捺指印。而依卷內資料，桃園縣政
    府警察局大溪分局將酒後駕駛動力交通工具之被告移送臺灣
    桃園地方法院檢察署偵辦時，被告雖冒名為林慧雯，然卷附
    警詢筆錄中有被告之照片，以及其接受警詢時所按捺之指印
    等資料，依上開卷證資料，已足以辨明真正犯罪行為人之特
    徵，顯非無從分辨究係何人為犯罪行為人，則檢察官起訴行
    使追訴權及第一審簡易判決行使審判權之對象，均應認係在
    警詢時經拍攝犯罪嫌疑人照片及在該等警詢筆錄上按捺指印
    之被告，雖被告當時係冒林慧雯之名義接受詢問及拍照，致
    起訴書與第一審簡易判決書均將被告誤載為『林慧雯』，惟
    對訴訟關係當事人恆定原則及冒名者之審級利益，均不生影
    響。原判決（指本院97年度交簡上更字第1 號判決）於審理
    中發現被告冒名之事實，乃將第一審簡易判決被告『林慧雯
    』之姓名、年籍等資料，更正為『甲○○』之年籍資料後，
    逕予判決，駁回檢察官對第一審簡易判決之上訴，於法並無
    不合。」等語，則本件個案既經最高法院表示具體見解，基
    於法之安定性考量，本院自當予以尊重，茲參照前揭最高法
    院99年度台非字第54號判決意旨更正之。
三、爰依刑事訴訟法第220 條裁定如主文。
中    華    民    國    99    年    8     月    19    日
                  刑事第一庭    法  官  鄭吉雄
以上正本證明與原本無異。
如不服本裁定，應於裁定送達後5 日內向本院提出抗告狀。
                                書記官  劉宗源
中    華    民    國    99    年    8     月    19    日

司法院資訊處製作；財團法人民間司法改革基金會備份。
